【裁判字號】    98,上訴,2128
【裁判日期】    980818
【裁判案由】    違反森林法等
【裁判全文】
臺灣高等法院刑事判決                98年度上訴字第2128號
上  訴  人
即  被  告  甲○○
上列上訴人即被告因違反森林法等案件，不服臺灣新竹地方法院
九十七年度訴字第八二五號，中華民國九十八年三月三十一日第
一審判決（起訴案號：臺灣新竹地方法院檢察署九十七年度偵字
第三六七四號），提起上訴，本院判決如下：
    主  文
上訴駁回。
    事  實
一、甲○○有竊盜、賭博、違反森林法等前科，最近一次係於民
    國九十一年間因違反森林法等案件，經本院於九十一年十二
    月三十一日以九十一年度上訴字第一二六０號判決判處有期
    徒刑十月，嗣於九十二年四月三日經最高法院以九十二年度
    台上字第一七七五號駁回上訴確定，並於九十五年十一月十
    日縮短刑期執行完畢出監（於本案構成累犯）。
二、詎甲○○仍不知悔改，於九十七年五月間某日，教唆原無犯
    罪意思之黃金榮竊取牛樟木，並告知黃金榮將提供車輛供作
    搬運牛樟木使用，且同意以一車新臺幣（下同）二萬元之價
    格收受牛樟木。而黃金榮因當時經濟困窘，聽聞甲○○所言
    後，遂萌生竊取牛樟木之犯意，並與其侄子黃漢強共同基於
    意圖為自己不法所有之竊盜犯意聯絡，持黃金榮所有之手動
    滑輪一個及客觀上足以攻擊人身，危害人生命、身體安全具
    有危險性，可供兇器使用之鏈鋸一把，於九十七年五月二十
    四日十五時至十七時許，駕駛向鄰居借得之不詳車號吉普車
    ，前往位於新竹縣尖石鄉○○段山區，由行政院農業委員會
    林務局新竹林區管理處（下稱林務局新竹林管處）管理之竹
    東事業區第一三一林班地，盜伐倒伏在該地之森林主產物牛
    樟樹幹，並使用鏈鋸將牛樟木切割為二十六塊，再徒手或以
    手動滑輪將其中部分牛樟木塊搬運至產業道路旁；其餘牛樟
    木塊則暫留置於現場等袋搬運。迨於同日二十一、二十二時
    許，黃金榮與黃漢強二人前往甲○○住所，向甲○○借得車
    牌號碼Ｗ２－０７２７號自用小貨車，並返回上開放置牛樟
    木塊之地點，將其中五塊牛樟木塊（重約一千零九十公斤）
    搬運至前揭自用小貨車上，本欲駛往甲○○家中，惟於翌日
    即九十七年五月二十五日凌晨二時三十分許，行經新竹縣關
    西鎮○○街時為警攔檢查獲，並扣得前揭牛樟木塊五塊，始
    查悉上情。
三、案經行政院農業委員會林務局新竹林區管理處訴請新竹縣政
    府警察局新埔分局報告臺灣新竹地方法院檢察署檢察官偵查
    起訴。
    理  由
壹、程序方面：
一、按被告以外之人於審判外之言詞或書面陳述，除法律有規定
    者外，不得作為證據；又被告以外之人於審判外之陳述，雖
    不符合同法第一百五十九條之一至第一百五十九條之四之規
    定，但經當事人於審判程序同意作為證據，法院審酌該言詞
    陳述或書面陳述作成時之情況認為適當者，亦得為證據。當
    事人、代理人或辯護人於法院調查證據時知有第一百五十九
    條第一項不得為證據之情形，而未於言詞辯論終結前聲明異
    議者，視為有前項之同意，刑事訴訟法第一百五十九條第一
    項及第一百五十九條之五分別定有明文。經查，本判決下列
    所引用被告甲○○以外之人（含同案被告黃金榮、黃漢強）
    於審判外之陳述（包含書面陳述），雖屬傳聞證據，但檢察
    官及被告於本院準備程序及審判期日中，均同意此部分之證
    據有證據能力，且迄至言詞辯論終結前亦未撤回前開同意，
    本院審酌上開證據資料製作時之情況，尚無違法不當及證明
    力明顯過低之瑕疵，亦認為以之作為證據應屬適當，揆諸前
    開刑事訴訟法第一百五十九條之五規定，認前揭證據資料均
    有證據能力，合先敘明。
二、依刑事訴訟法第一百五十八條之四規定，除法律另有規定外
    ，實施刑事訴訟程序之公務員因違背法定程序取得之證據，
    其有無證據能力之認定，應審酌人權保障及公共利益之均衡
    維護。本案有關非供述證據部分，被告並不爭執其證據能力
    ，本院亦查無證據證明係公務員違背法定程序所取得，而有
    害人權保障及公共利益之情形，依刑事訴訟法第一百五十八
    條之四反面解釋，認亦有證據能力。
貳、實體方面：
一、訊據被告甲○○於本院審理中固坦承於上揭時、地出借車輛
    予同案被告黃金榮、黃漢強供搬運牛樟木之事實不諱，但矢
    口否認被訴教唆竊取森林主產物，而為搬運贓物，使用車輛
    之犯行，辯稱：伊某日在朋友處巧遇黃金榮，言談中提及有
    朋友買過牛樟木，一車二萬元，黃金榮詢問其在水源地那裡
    有牛樟木，價值若干，伊告以未看到東西，不敢確定一車多
    少錢，並未教唆黃金榮去鋸牛樟木來賣給伊，因黃金榮表示
    要清運木頭，始出借車輛，伊不知係載運牛樟木云云。
二、本院查：
（一）被告甲○○於上揭時地教唆同案被告黃金榮竊取森林主產
      物牛樟木，黃金榮再偕同有共同犯意之黃漢強結夥為之等
      事實，業據同案被告黃金榮、黃漢強於原審審理中供承在
      卷，核與證人羅玉財於警詢、偵訊及原審證述之情節大致
      相符（見偵查卷第三十一至三十三頁、第一００至一０一
      頁、原審卷第五十三、八十、八十一、八十三頁）。其中
      黃金榮在警詢、偵查及原審審理中以被告身分供承明確外
      ，並於原審審理時以證人身分具結證述：「（你何時在林
      管處竹東事業區第一三一林班地看到牛樟木頭？）臨時工
      都在山上工作，如果沒有工作，就會去採靈芝，靈芝是長
      在牛樟木頭上，所以採靈芝就會知道牛樟木頭」「（本案
      被鋸的木頭何時發現？）我跟甲○○聊天時，就因為之前
      採靈芝知道山上有牛樟木頭，但是知道甲○○要收集牛樟
      木頭時，我才又上山去找本案被鋸的這顆牛樟木」「（你
      是因為甲○○跟你聊天，說他有在收購牛樟木，一車二萬
      元，所以你才起意去鋸牛樟木頭，還是你本來就想要去鋸
      牛樟木頭？）我是因為跟甲○○聊天，知道他有在收購牛
      樟木，一車兩萬元，所以我才起意去鋸牛樟木頭」「（在
      甲○○跟你聊天說他有收集牛樟木頭前，你曾經有念頭要
      去偷牛樟木頭嗎？）沒有」等語（見原審卷第一０四、一
      ０五頁）。觀諸證人黃金榮證述內容尚稱前後一致，且合
      於常情，並無矛盾之處。證人黃金榮於本案偵審程序，自
      始至終對自身所涉犯行均為有罪之陳述，是難認其基於共
      同被告身分所為不利於被告甲○○之陳述，有何為推諉刑
      責而故陷被告甲○○於罪之理。又證人黃金榮係經具結後
      始為上開證述，當無甘冒受偽證罪之追訴處罰，而為與事
      實不符之虛偽陳述之理。況證人黃金榮與被告甲○○相識
      不久，亦無仇隙，當無設辭構陷誣指被告甲○○而自陷偽
      證刑責之可能及必要，故其證言堪予採信。參以證人黃金
      榮依其生活及工作經驗，早已知悉本案被竊牛樟木之所在
      地多年，而其原無竊取牛樟木之犯罪意思，即在被告甲○
      ○告知收購牛樟木價格及銷贓管道之前，未曾產生竊取牛
      樟木之犯意，故黃金榮本無犯罪意思，係因被告甲○○教
      唆並同意提供交通工具供搬運贓物之用，致其產生犯罪決
      意之事實，應可認定。此外，並有森林暨自然保育警察隊
      新竹分隊代保管條一份（偵查卷第三十四、三十五頁）、
      林務局新竹林管處所管理之竹東事業區第一三一林班地空
      照圖二張、查證照片六十幀（偵查卷第四十至四十四頁、
      第一０五至一一四頁）、新竹縣政府警察局新埔分局九十
      七年七月二日竹縣埔警偵字第０九七０００七五一九號函
      及所附資料（偵查卷第七十一至九十頁）、土地建物查詢
      資料（偵查卷第一０二頁）、新竹縣政府警察局新埔分局
      搜索扣押筆錄、扣押物品目錄表各一份（偵查卷第一二０
      至一二三頁）、關西分駐所警員孫培鈞九十七年八月五日
      報告一紙（偵查卷第一二四頁）、行政院農業委員會林務
      局新竹林區管理處九十七年八月二十七日竹授東政字第０
      九七二五九二五八二號函及所附資料（原審卷第十至三十
      七頁）等在卷可參。而同案被告黃金榮、黃漢強亦因違反
      森林法案件，經原審法院以九十七年度訴字第八二五號各
      判處有期徒刑六月，併科罰金新臺幣二十六萬五千一百十
      元，緩刑二年確定在案，此有上開判決書附卷可按，堪予
      認定。
（二）關於被告甲○○有無教唆黃金榮犯罪部分：
    1.被告甲○○有教唆黃金榮犯森林法之罪，業如前述，惟被
      告甲○○始終否認犯行，於警詢時先辯稱：「（為何黃金
      榮稱你唆使他竊取牛樟樹材，並提供交通工具及告知一臺
      車價錢二萬元，你作何解釋？）我根本沒有告訴黃金榮去
      竊取牛樟樹木及告知一臺車價錢兩萬元之情事」等語（見
      偵查卷第二十九頁）。
    2.於偵訊時亦稱：「（為何黃金榮指證你叫他去弄牛樟木五
      塊，你給他二萬元？）他以為推給我的話，他會被判比較
      輕」等語（見偵查卷第五十九頁），至此均否認有提及牛
      樟木價格之事。
    3.嗣於原審審理時，改稱：「（到底是否你跟黃金榮聊天時
      ，說你有收集牛樟木，一車二萬元？）事情的起因是我跟
      黃金榮說我朋友有買過牛樟木，一車二萬元。黃金榮說他
      水源地那裡有牛樟木，但是我說沒看到東西，不敢確定一
      車多少錢」等語（見原審卷第一一０頁反面）。
    4.是被告甲○○於警詢、偵訊時，先否認曾告知同案被告黃
      金榮本案被竊牛樟木之收購價格，惟於原審審理時經被告
      黃金榮指證歷歷後，始改稱：曾提及牛樟木之收購價格，
      但並未教唆被告黃金榮竊取牛樟木材，或答應被告黃金榮
      以一車二萬元之代價收購牛樟木材等語。故被告甲○○所
      辯伊不知情云云，已難遽信。
（三）關於被告甲○○出借車輛給黃金榮部分：
    1.被告甲○○於警詢時辯稱：「（你借車給黃金榮時，黃金
      榮有無告知你Ｗ２－０７２７號自小客貨車作何使用？）
      黃金榮告知我要載運肥料運菜，所以向我借車」等語（見
      偵查卷第二十八頁）。
    2.於偵訊時辯稱：「（黃金榮說五月二十四日他是去新豐跟
      你借車，有何意見？）可能那一次，我忘記了。我跟他認
      識沒多久，不會去記」等語（見偵查卷第六十八頁）。
    3.於原審審理時改稱：「（你與黃金榮認識多久？）案發前
      半個月至二十天左右」「（你車剛買沒多久，為何願意借
      車給黃金榮？）因為黃金榮給我很多竹筍和菜」「（黃金
      榮跟你借車時，有無告訴你他要作什麼？）只有說要借車
      ，沒有說要做什麼」等語（見原審卷第一一一頁）。
    4.嗣於本院審理時又辯稱：「黃金榮說保留地內有一些木頭
      要清理，我只是把吉普車借給他」（見本院卷第三十六頁
      反面）。
    5.是以被告甲○○先稱：係因同案被告黃金榮需載運肥料之
      故，因而出借車牌號碼Ｗ２－０７２７號自用小貨車；嗣
      改稱：對此事記憶不甚清晰；再改稱：被告黃金榮並未告
      知借用該車之用途；後辯稱：係清運木頭云云，其前後辯
      解相異。又同案被告黃漢強於原審審理時供稱：被告黃金
      榮未曾種植竹筍或青菜等農作物等語。再觀諸同案被告黃
      金榮家境狀況非佳，有新竹縣尖石鄉公所低收入戶證明書
      一紙在卷可佐（原審卷第一二二頁），則其自身生活既非
      尚有餘裕，又未種植出產任何農作物，實難想像其有多餘
      之蔬果可贈送甫認識未久之被告甲○○，是被告甲○○所
      述係為感謝被告黃金榮之贈與，而出借車輛等情，亦有可
      議。再者，被告甲○○與黃金榮相識未久，被告甲○○若
      非已明確知悉借用該車之用途並約妥歸還時間，豈會將該
      價值不斐之新車無償借予他人使用，是被告甲○○所辯均
      與常情不符，尚難憑採。
    綜上所述，被告甲○○教唆黃金榮竊取森林主產物，而為搬
    運贓物，使用車輛之犯行堪以認定，應依法論科。
三、按「森林」係指林地及其群生竹、木之總稱。而所謂森林主
    產物，依國有林林產物處分規則第三條第一款之規定，係指
    生立、枯損、倒伏之竹木及餘留之根株、殘材而言。是森林
    主產物，並不以附著於其生長之土地，仍為森林構成部分者
    為限，尚包括已與其所生長之土地分離，而留在林地之倒伏
    竹、木、餘留殘材等，至其與所生長土地分離之原因，究係
    出於自然力或人為所造成，均非所問。故不論存活之立木、
    風倒枯死木，或因路壁坍方滑落林地內之樹木，或因地形變
    動將原砍伐之枯死樹頭，及樹片深埋地下嗣後始發現之該枯
    死樹頭、樹片等林產物，均屬森林主產物而受森林法之保護
    ，最高法院七十五年度台上字第四六０一號、八十一年度台
    上字第五三六０號、八十五年度台上字第二五一七號、八十
    六年度台上字第二一０四號、九十年度台上字第三九二０號
    判決意旨可資參照，故本件黃金榮、黃漢強所竊取之牛樟木
    係森林主產物，應無疑義。又森林法第五十二條第一項第四
    款後段所定「僱使他人犯之者」，係指僅有僱使他人行為，
    而非直接實施犯罪行為者而言，如僱使他人而與其夥同竊伐
    森林立木，則其僱使他人行為已為實施行為所吸收，即應依
    結夥二人以上竊取森林主副產物罪相繩，而不能僅以僱使他
    人犯罪論，最高法院四十七年度台上字第一五八０號判例意
    旨參照。故縱認同案被告黃金榮係僱使同案被告黃漢強竊取
    森林主產物，然因同案被告黃金榮係夥同同案被告黃漢強至
    案發現場竊取牛樟木，其僱使他人之行為已為實施行為所吸
    收，應依結夥二人以上竊取森林主產物罪論。同案被告黃金
    榮、黃漢強二人已將所竊取之森林主產物置於其等實力支配
    之下，且為搬運贓物而使用車輛，故同案被告黃金榮、黃漢
    強二人所為均係犯森林法第五十二條第一項第四款、第六款
    之結夥二人以上，而為搬運贓物，使用車輛之加重竊取森林
    主產物罪。
四、核被告甲○○唆使同案被告黃金榮使之實行竊取森林主產物
    ，而為搬運贓物，使用車輛之所為，係犯刑法第二十九條第
    一項、森林法第五十二條第一項第六款之教唆竊取森林主產
    物，而為搬運贓物，使用車輛罪，並應依刑法第二十九條第
    二項規定，依其所教唆之罪處罰之。公訴意旨原認被告甲○
    ○所為係涉犯刑法第三百二十一條第一項第三款之攜帶兇器
    竊盜罪嫌及森林法第五十二條第一項第四款、第六款之結夥
    二人竊取森林主產物，而為搬運贓物，使用車輛罪嫌，惟業
    經公訴人於原審審理時當庭變更起訴法條，認被告甲○○所
    為係犯森林法第五十二條第一項第六款之竊取森林主產物，
    而為搬運贓物，使用車輛之教唆犯（教唆黃金榮），故本院
    自無庸再變更起訴法條，併予敘明。又被告甲○○於九十一
    年間因違反森林法等案件，經本院以九十一年度上訴字第一
    二六０號判決判處有期徒刑十月，嗣經最高法院以九十二
    年度台上字第一七七五號駁回上訴確定，並於九十五年十一
    月十日縮短刑期執行完畢出監，有臺灣高等法院被告全國前
    案紀錄表一份附卷可稽，被告甲○○於前案有期徒刑執行完
    畢後五年內故意再犯本件有期徒刑以上之刑之罪，為累犯，
    應依刑法第四十七條第一項之規定論以累犯，並依法加重其
    刑。而森林法第五十條（現行法為第五十二條）第一項所載
    併科贓額二倍以上五倍以下之罰金，其贓額之計算，以原木
    山價為準，有最高法院四十七年度台上字第一０九五號判例
    可資參照，而本案牛樟木二十六塊之山價合計為新臺幣十三
    萬二千五百五十五元，有行政院農業委員會林務局新竹林區
    管理處九十七年八月二十七日竹授東政字第０九七二五九二
    五八二號函暨所附之被害價格查定書、原審電話紀錄表各一
    份在卷可稽（原審卷第十至三十七頁、第九十九頁），依森
    林法第五十二條規定，應一併諭知併科二倍即新臺幣二十六
    萬五千一百十元之罰金（按森林法於八十七年生月二十七日
    修正時，相關罰金之條文均已修正為以新臺幣為罰金之單位
    ，雖同法第五十二條未予明示，仍規定「併科贓額二倍以上
    五倍以下罰金」，惟同法之罰金條文已經全部修正為以新臺
    幣為貨幣單位，解釋上第五十二條之貨幣單位應與其他條文
    相同，而以新臺幣為貨幣單位，附此說明）。
五、原審調查後，認被告甲○○教唆黃金榮違反森林法之犯行明
    確，依森林法第五十二條第一項第六款，刑法第十一條前段
    、第二十九條、第四十七條第一項、第四十二條第三項之規
    定，並審酌被告甲○○未恪遵法令，教唆黃金榮竊取森林主
    產物，對於森林保育與國家財產造成損害，犯罪後不斷更易
    辯詞否認犯行之態度，竊得之牛樟木係因天然力倒塌，非出
    於黃金榮、黃漢強二人之砍伐，竊取牛樟木後未及銷贓即為
    警查獲，尚未從中得利，兼衡其犯罪之動機、目的、手段等
    一切情狀，量處有期徒刑八月，併科罰金新臺幣二十六萬五
    千一百十元，罰金如易服勞役以新臺幣一千元折算壹日，並
    說明作案工具依同案被告黃金榮供稱已滅失，故不予宣告沒
    收之理由，認事用法並無違誤，量刑亦屬妥適。被告甲○○
    不服原判決，仍執陳詞上訴否認犯罪，並請求與證人黃金榮
    對質云云，惟被告甲○○涉犯上開罪嫌，業經證人黃金榮、
    黃漢強、羅玉財證述在卷，並有各相關照片、報告、公文附
    卷可證，而同案被告黃金榮於原審審理中業經以證人身分具
    結，使被告甲○○當庭行對質詰問之權利，被告甲○○亦表
    示無問題詰問（見原審卷第一０三頁），並對證人黃金榮所
    證內容表示意見（見原審卷第一０五頁），其訴訟上之權利
    業已獲得保障，自無再傳喚調查之必要，被告甲○○猶執陳
    詞空言爭執證人證詞不可採信，對於原審證據取捨之職權行
    使漫詞指摘，依諸前揭各節說明並無可採。是被告甲○○之
    上訴既無理由，自應駁回之。
據上論斷，應依刑事訴訟法第三百六十八條判決如主文。
本案經檢察官沈明倫到庭執行職務。
中    華    民    國    98    年    8     月    18    日
                  刑事第四庭  審判長法  官  陳筱珮
                                    法  官  陳玉雲
                                    法  官  鄭水銓
以上正本證明與原本無異。
如不服本判決，應於收受送達後十日內向本院提出上訴書狀，其
未敘述上訴之理由者，並得於提起上訴後十日內向本院補提理由
書狀（均須按他造當事人之人數附繕本）。
                                    書記官  劉貞達
中    華    民    國    98    年    8     月    21    日
附錄本案論罪科刑法條全文－－
森林法第五十二條第一項第四、六款：
竊取森林主、副產物而有下列情形之一者，處六月以上五年以下
有期徒刑，併科贓額二倍以上五倍以下罰金：
四、結夥二人以上或僱使他人犯之者。
六、為搬運贓物，使用牲口、船舶、車輛，或有搬運造材之設備
    者。


司法院資訊處製作；財團法人民間司法改革基金會備份。
